【裁判字號】    96,訴,1080
【裁判日期】    970430
【裁判案由】    違反毒品危害防制條例
【裁判全文】
臺灣屏東地方法院刑事判決              96年度訴字第1080號
公  訴  人  臺灣屏東地方法院檢察署檢察官
被      告  甲○○
上列被告因違反毒品危害防制條例案件，經檢察官提起公訴（96
年度毒偵字第1699號），茲因被告就被訴事實為有罪之陳述，經
告知簡式審判程序意旨，並聽取公訴人及被告之意見後，本院合
議庭裁定由受命法官獨任依簡式審判程序審理，判決如下：
    主  文
甲○○施用第一級毒品，處有期徒刑壹年。
    事  實
一、甲○○前因施用毒品案件，經本院96年度毒聲字第98號裁定
    令入勒戒處所施予觀察、勒戒，於民國96年3 月28日入所執
    行，因無繼續施用毒品傾向，於96年5 月17日出所執行完畢
    。
二、詎其經前開觀察、勒戒執行完畢後5 年內，仍不知悔改，復
    基於施用第一級毒品之犯意，於96年7 月29日下午某時，在
    屏東縣麟洛鄉某加油站廁所內，以皮下注射之方式（針筒於
    查獲前已經丟棄而滅失），施用第一級毒品海洛因1 次。嗣
    於96年7 月30日下午3 時許，經臺灣屏東地方法院檢察署檢
    察官因另案偵辦販賣毒品案件通知其到庭並採尿送驗而查獲
    。
三、案經屏東縣警察局移送臺灣屏東地方法院檢察署檢察官偵查
    起訴。
    理  由
一、前揭施用第一級毒品海洛因之犯罪事實，業據被告甲○○於
    本院審理時自承不諱，又其經查獲採尿送正修科技大學超微
    量研究科技中心以氣相層析質譜儀法（GC／MS）等科學方法
    檢驗結果，亦呈嗎啡即海洛因經人體水解代謝產物之陽性反
    應，有該中心96年8 月16日，編號R00-0000-000號檢驗報告
    存卷可按，與上開報告均為鑑定機關本於專業知識暨以精密
    儀器測試後所得之結論，自可憑信。被告甲○○自白施用海
    洛因，堪信與事實相符。
二、被告甲○○其前因施用毒品案件，經本院96年度毒聲字第98
    號裁定令入勒戒處所施予觀察、勒戒，於96年3 月28日入所
    執行，因無繼續施用毒品傾向，於96年5 月17日出所執行完
    畢，有臺灣高等法院被告前案紀錄表、臺灣屏東地方法院檢
    察署刑案資料查註紀錄表、全國施用毒品案件紀錄表、受觀
    察勒戒人毒品及前科紀錄簡列表各1 份在卷可按，其經觀察
    、勒戒執行完畢，5 年內再犯本件施用第一級毒品海洛因之
    犯罪事證已臻明確，應依法論科。
三、按海洛因為毒品危害防制條例第2 條第2 項第1 款規定之第
    一級毒品，除法律另有規定者外，不得持有、施用。核被告
    甲○○所為，係犯毒品危害防制條例第10條第1 項之施用第
    一級毒品罪。其因施用而持有海洛因之低度行為，應為施用
    之高度行為所吸收，不另論罪。
四、爰審酌被告甲○○之年齡、品行、智識能力、犯罪手段、行
    為對法益造成侵害之程度，其為72年10月17日出生、受有國
    中畢業教育程度、受僱於釣蝦場工作之人，本件犯罪時年23
    歲，有警詢等年籍資料在卷可參，如日方昇，竟不知進取，
    於前揭施用毒品犯罪前，甫因犯竊盜罪而經本院96年度簡字
    第975 號判處拘役30日，嗣於96年8 月27日確定，97年2 月
    11日入監執行，97年3 月12日期滿出監執行完畢，有臺灣高
    等法院被告前案紀錄表及臺灣屏東地方法院檢察署刑案資料
    查註紀錄表各1 份在卷可按，素行欠佳，茲就其施用毒品之
    犯罪類型，雖有認為僅屬自戕行為，並未涉侵害他人法益者
    ，惟姑不論此見與我國現行刑事立法除就行為人藉自殘行為
    達到其他侵害國家、社會法益結果之目的，而在相關特別立
    法如妨害兵役治罪條例等特別法中定以處罰之規定外，向不
    加罰於單純自殘，甚或自殺行為所表彰之規範體系價值觀念
    相左，況毒品危害防制條例第10條所規定對施用毒品行為之
    處罰，其法定刑猶相當，或更甚（如施用第一級毒品罪）於
    刑法中關於故意「傷害他人」規定罪責，舉輕明重，足徵其
    規範保護之法益，原不在該「自戕」行為本身所造成行為人
    個人身體健康之有形侵害。蓋民主法治國家之所異於獨裁、
    集權社會，其國家政策、社會發展，均取決於以全體公民個
    人意志累積形成之群體意志，凡公民不分性別、學歷、職業
    、貧富、愚智，任由鴻儒碩彥至販夫走卒，其個人意志之表
    現就群體意志決定之形成，均屬等值，直接影響國家、社會
    整體之命運，至關重要，則個人基於自主、健全意思所表現
    之公民意志，不分良窳，均應尊重，然若有藉不正手段影響
    他人或自陷個人健全自主意志不能正常形成、表現者，不僅
    直接侵蝕公民群體意志形成之基礎，迫令其他自重慎行大眾
    均須承受建立在該不健全基礎形成之公共政策、社會生活品
    質之結果，對於國家、社會法益及人民全體利益，猶已構成
    危害，是如投票受賄罪所規範者，即在禁止公民匯集個人自
    主意志以形成群體意志之過程受不當影響及控制，即為適例
    。今毒品除可對個人身體健康造成有形傷害外，就人之身體
    及精神形成高度成癮性及依賴性，猶足以抑制個人表現其本
    於心性能力所為自主意志之決定，並進而造成群體意志表現
    遭不當扭曲之危險，直接影響國家、社會之發展，侵害至鉅
    ，斷非僅止於個人健康之危害。被告甲○○前因施用毒品而
    經觀察、勒戒執行矯治，甫於96年5 月17日出所未幾即重蹈
    覆轍，除徵其守法觀念薄弱，堪認有施用毒品惡習，對其個
    人身心、家庭及國家、社會之危害非輕，並考量其犯罪施用
    毒品之情節，及其犯罪經查獲後，尚能坦認犯行，態度尚可
    等一切情狀，量處如主文所示之刑，以資儆懲。
五、未扣案而供被告本件施用海洛因犯罪使用之注射針筒，除據
    被告甲○○供稱於查獲前已經丟棄而滅失，依現有卷證復不
    能證明其尚存在，爰不另為沒收之諭知，附此敘明。
據上論斷，依刑事訴訟法第273 條之1 第1 項、第299 條第1 項
前段，毒品危害防制條例第10條第1 項，刑法第11條前段，判決
如主文。
本案經檢察官許英輝到庭執行職務
中    華    民    國    97    年    4     月    30    日
                      刑事第二庭  法  官  陳松檀
以上正本證明與原本無異。
如不服本判決應於收受本判決送達後10日內向本院提出上訴書狀
，其未敘述上訴理由者，並得於提起上訴後10日內向本院補提理
由書狀（均須按他造當事人之人數附繕本）「切勿逕送上級法院
」
中    華    民    國    97    年    4     月    30    日
                                  書記官  林祥玉
附錄本件判決引用之法條：
毒品危害防制條例第10條
施用第一級毒品者，處6 月以上5 年以下有期徒刑。


司法院資訊處製作；財團法人民間司法改革基金會備份。
